【裁判字號】    97,交聲,839
【裁判日期】    970820
【裁判案由】    違反道路交通管理處罰條例聲明異議
【裁判全文】
臺灣士林地方法院交通事件裁定         97年度交聲字第839號
原處分機關  臺北市交通事件裁決所
異  議  人
即受處分人  甲○○
                      5樓
選任辯護人  陳振東  律師
            王尊民  律師
上列受處分人因違反道路交通管理處罰條例案件，對於原處分機
於中華民國97年7 月10日所為北市裁罰字第裁22-AEW856314號之
裁決處分不服，聲明異議，本院裁定如下：
    主  文
原處分關於罰鍰新臺幣參萬柒仟伍佰元部分撤銷。
其餘異議聲明均駁回。
    理  由
一、按行政罰法第26條第1 項規定「一行為同時觸犯刑事法律及
    違反行政法上義務規定者，依刑事法律處罰之。但其行為應
    處以其他種類行政罰或得沒入之物而未經法院宣告沒收者，
    亦得裁處之」。究其立法目的，一行為同時觸犯刑事法律及
    違反行政法上義務規定時，由於刑罰與行政罰同屬對不法行
    為之制裁，而刑罰之懲罰作用較強，故依刑事法律處罰，即
    足資警惕時，實無一事二罰再處行政罰之必要，且刑事法律
    處罰，由法院依刑事訴訟程序為之，較符合正當法律秩序，
    應優先適用，但罰鍰以外之沒入或其他種類行政罰，因兼具
    維護公共秩序之作用，為達行政目的，行政機關仍得併予裁
    處。又所謂「其他種類行政罰」，係指違反行政法上之義務
    應受裁罰性之不利處分，依行政罰法第2 條規定，包括剝奪
    或消滅資格、權利之吊銷證照處分及記點之警告性處分。而
    上述所謂「優先適用刑事法律處罰」者，係指僅得進行刑事
    法律處罰程序，不應同時進行行政處罰之程序，是道路交通
    案件處理辦法第17條所稱交通法庭對於聲明異議案件涉及犯
    罪嫌疑者，得在刑事訴終結前，以裁定停止其程序之規定（
    此係指上開2 種程序可同時併行而言），即不得適用，自甚
    明確。
二、道路交通管理處罰條例第35條第1 項、第2 項規定：「汽車
    駕駛人，駕駛汽車經測試檢定有下列情形之一者，處新臺幣
    1 萬5 千元以上6 萬元以下罰鍰，並當場移置保管該汽車及
    吊扣其駕駛執照一年；因而肇事致人受傷者，並吊扣其駕駛
    執照二年；致人重傷或死亡者，吊銷其駕駛執照，並不得再
    考領：一、酒精濃度超過規定標準。二、吸食毒品、迷幻藥
    、麻醉藥品及其相類似之管制藥品。」、「汽車駕駛人駕駛
    營業大客車有前項應受吊扣情形者，吊銷其駕駛執照。」。
    又汽車駕駛人有飲用酒類或其他類似物後其吐氣所含酒精濃
    度超過每公升0.25毫克或血液中酒精濃度超過百分之0.05以
    上者，不得駕車，道路交通安全規則第114 條第2 款規定甚
    明。再道路交通管理處罰條例第67條第2 項規定：汽車駕駛
    人駕駛營業大客車，曾依第35條第2 項規定吊銷駕駛執照者
    ，4 年內不得考領駕駛執照。道路交通管理處罰條例第24條
    第1 項第2 款規定汽車駕駛人，有同條例第35條第1 項規定
    之情形，應接受道路交通安全講習。
三、原處分意旨略以：異議人即受處分人甲○○（下稱受處分人
    ）於民國97年5 月12日上午9 時10分許，駕駛車牌157-AB號
    營業大客車，行經臺北市○○○路○ 段，經員警舉發酒精濃
    度測試值超過規定標準（0.46毫克）之違規，依道路交通管
    理處罰條例第35條第1 項第2 項規定，裁處罰鍰新臺幣（下
    同）37,500元，吊銷駕駛執照，4 年內禁考，施以道路交通
    安全講習等語。
四、聲明異議意旨略以：受處分人甲○○於上開時、地酒後駕駛
    營業大客車，業經檢察官以97年度偵字第6795號聲請簡易判
    決，原處分機關未待刑事責任確定前，即行裁決，有違行政
    罰法第26條之規定，況受處分人有酒精性肝炎之病症，酒測
    之結果或為病症所致，尚不得確認為酒後駕車之結果云云。
五、經查：
  (一)受處分人甲○○於警詢及臺灣士林地方法院檢察署檢察官97
    年度偵字第6795號案件偵查中均坦承於上開時、地酒後駕車
    ，致為警酒測其酒精濃度測試值超過規定標準，達每公升0.
    46毫克之事實，並有該案聲請簡易判決處刑書及臺北市政府
    警察局舉發違反道路交通管理事件通知單影本各1 份附卷可
    憑，應甚明確，而堪認定。而受處分人甲○○酒精濃度測試
    值超過規定標準，仍駕駛動力交通工具之違反道路交通管理
    處罰條例行政法上義務規定之行為同時觸犯刑法第185 條之
    3 公共危險罪嫌，此部分目前已經檢察官聲請簡易判決處刑
    ，尚為本院審理中，有臺灣高等法院被告前案紀錄表在卷可
    憑，亦堪認定。
  (二)揆諸前開說明，本件原處分機關依上開違規事實裁處罰鍰部
    分，因受處分人尚在刑事審理之訴訟程序中，在是否確定有
    刑事責任前，基於上開「一事不二罰」之行政罰原則，應優
    先依刑事法律進行追訴審判，不得逕依行政規定予以裁罰。
    而原處分關於吊銷駕駛執照，4 年內禁考，施以道路交通安
    全講習部分乃上述裁罰性之不利處分，為維護交通安全，依
    行政罰法第26條第1 項但書之規定，仍得裁處之，是原處分
    機關關於受處分人此部分之裁罰，並無違誤。
六、綜上所述，原處分機關裁處受處分人罰鍰部分，核與法不符
    ，異議人此部分之異議，為有理由，應由本院撤銷該部分之
    原處分，俟刑事部分確定後再行處理。而原處分機關裁處吊
    銷駕駛執照，4 年內禁考，施以道路交通安全講習部分，並
    無違誤，受處分人此部分之異議，為無理由，應予駁回。
七、據上論斷，應依道路交通管理處罰條例第87條第2 項、道路
    交通案件處理辦法第19條、第20條前段，裁定如主文。
中    華    民    國    97    年    8     月    20    日
                  交通法庭法  官    雷雯華
以上正本證明與原本無異。
如不服本裁定應於送達後5 日內向本院提出抗告狀。
                          書記官    陳如玲
中    華    民    國    97    年    8     月    20    日


司法院資訊處製作；財團法人民間司法改革基金會備份。
